臺灣高等法院刑事判決
110年度上訴字第3764號
上  訴  人  
即  被  告  范廷緯


選任辯護人  毛順毅律師
上  訴  人  
即  被  告  楊鈞  



指定辯護人  胡書瑜律師(義務辯護）        
上列上訴人因毒品危害防制條例等案件，不服臺灣新北地方法院
108年度訴字第1107號，中華民國110年10月25日第一審判決（起
訴案號：臺灣新北地方檢察署108年度偵字第15275、15475、330
04號），提起上訴，本院判決如下：
    主  文
原判決關於楊鈞罪刑部分撤銷。
楊鈞共同運輸第三級毒品，處有期徒刑參年玖月。
其他上訴駁回。
    事  實
一、范廷緯與楊鈞皆明知愷他命（Ketamine）為毒品危害防制條
    例第2條第2項第3款所列管之第三級毒品，且為行政院依懲
    治走私條例第2條第3項規定公告之管制進出口物品，禁止運
    輸、私運進口。緣民國108年3月間，范廷緯欲自國外訂購、
    運輸夾藏管制物品即第三級毒品愷他命之包裹入境，並委託
    楊鈞代收該自國外寄送之毒品包裹，楊鈞雖未確知包裹內之
    毒品種類為何，仍基於縱然該包裹內夾藏有第三級毒品愷他
    命，亦不違背其代為將第三級毒品愷他命收受後轉交范廷緯
    之不確定故意，而與范廷緯共同基於運輸第三級毒品愷他命
    及走私管制物品進口之犯意聯絡，應允范廷緯之要求。謀議
    既定，即由范廷緯於108年4月24日前某日，向國外訂購4公
    斤之第三級毒品愷他命，並提供其所承租「新北市○○區○○路
    00○00號11樓之2」租屋處（出名承租人為范廷緯當時女友林
    美廷）作為收受毒品包裹之收件地址（下稱本案收件地址）
    ，再由與其有上開犯意聯絡、真實姓名年籍不詳之成年人，
    在境外某處，將愷他命裝入「NESCAFE」即溶咖啡包內，再
    將即溶咖啡包5包與巧克力糖果1批混雜包裝成國際郵包1箱
    作為掩飾，以類型為「一般包裹」、收件人為「JYUN YANG
    」（即楊鈞）、地址為「Rm.0,00F.No.00-00,00000000Rd.,
    0000000Dist.,NewTaipei City 235 Taiwan（R.O.C.）」（
    即本案收件地址）等資料，進口挾藏第三級毒品愷他命貨物
    一批（郵件包裹單號碼：CZ000000000LU號，下稱本案貨物
    ），委由不知情之航空貨運承攬業者自德國運輸入境。嗣於
    108年4月24日某時許，在臺北郵件處理中心，由財政部關務
    署臺北關松山分關人員拆封檢查後，發現本案貨物內之即溶
    咖啡包5包內挾藏第三級毒品愷他命（驗前淨重共計3964.84
    公克，驗餘淨重共計3963.28公克，純度85.10％，驗前純質
    淨重3374.01公克）而查扣，並另以A4紙張偽裝包裹代替本
    案貨物。經法務部調查局新北市調查處、新北市政府警察局
    汐止分局及國防部憲兵指揮部新北憲兵隊派員在本案貨物配
    送地即新北市中和郵局執行監控，等候查緝前來領取之收件
    人雖未果，惟范廷緯仍於108年4月30日、同年5月2日使用手
    機搭配門號0000000000號撥打電話至中和郵局，要求本案貨
    物須配送至本案收件地址，嗣經辦案人員於108年5月3日將
    偽裝包裹送至本案收件地址之警衛管理室後，范廷緯即聯絡
    楊鈞到場，再共同商議由楊鈞於同年月4日21時許出面以未
    經簽收方式取走偽裝包裹。嗣於108年5月14日13時51分許，
    由法務部調查局新北市調查處持法院核發之搜索票至范廷緯
    位於新北市○○區○○路00○00號10樓之1住處執行搜索，及持檢
    察官核發之拘票在該址與新北市○○區○○路0巷0○0號分別拘提
    范廷緯、楊鈞到案，並扣得如附表編號2所示楊鈞所持用手
    機1支，而查悉上情。
二、案經法務部調查局新北市調查處移送臺灣新北地方檢察署檢
    察官偵查起訴。
    理  由
壹、證據能力：
    按被告以外之人於審判外之陳述，雖不符刑事訴訟法第159
    條之1至第159條之4之規定，而經當事人於審判程序同意作
    為證據，法院審酌該言詞陳述或書面陳述作成時之情況，認
    為適當者，亦得為證據。又當事人、代理人或辯護人於法院
    調查證據時，知有第159條第1項不得為證據之情形，而未於
    言詞辯論終結前聲明異議者，視為有前項之同意，同法第15
    9條之5亦有明定。查本件檢察官、上訴人即被告范廷緯、楊
    鈞（下稱被告范廷緯、被告楊鈞）、其等之辯護人就下列所
    引被告以外之人於審判外陳述之證據能力迄至言詞辯論終結
    ，均未聲明異議，本院審酌該些供述證據作成時，核無違法
    取證或其他瑕疵，認為以之作為本案之證據屬適當，自有證
    據能力（至於被告范廷緯及辯護人辯稱：楊鈞所述不實等語
    ，核屬證明力問題，與證據能力無涉）。其餘資以認定被告
    犯罪事實之非供述證據，均查無違反法定程序取得之情形，
    依刑事訴訟法第158條之4反面規定，亦具證據能力。
貳、實體方面：
一、認定事實所憑之證據及理由：
  ㈠被告楊鈞部分：
  ⒈前揭犯罪事實，業據被告楊鈞於調查官詢問、偵訊、原審及
    本院審理時均坦承不諱（見偵字第15275號卷第60至68、183
    至191、214至226頁；原審聲羈卷第26至28頁；原審卷一第1
    08頁，卷二第137頁；本院卷第291頁），並有財政部關務署
    臺北關108年4月24日北松郵移字第1080100366號函及檢附扣
    押貨物/運輸工具收據及搜索筆錄、扣案包裹及其內物品、
    包裹收件人明細照片、法務部調查局新北市○○○○○○○○○○○○○○
    ○○○○○○○○○○○○○○○○○○區○○○○○○號「0000000000」、「000000
    0000」之用戶資料、通聯調閱查詢單及雙向通聯紀錄查詢結
    果、原審法院搜索票、法務部調查局新北市調查處扣押筆錄
    、扣押物品目錄表、扣案手機照片、監視錄影畫面擷圖、尋
    獲被丟棄紙箱處照片、皇普大道東社區包裹放置處及偽裝包
    裹外觀照片、被告楊鈞手繪現場圖、憲兵訓練中心二大隊六
    中隊軍事訓練役89梯休假名冊（顯示被告楊鈞休假明細表）
    、郵件號碼「CZ000000000LU」號之郵件交易明細資料查詢
    、被告楊鈞與被告范廷緯之Facetime通話時間紀錄擷圖、被
    告楊鈞門號0000000000號手機網路使用及基地台位置資料、
    本案收件地址房屋租賃契約、房東洪世青玉山銀行存摺封面
    影本及內頁明細、洪世青與林美廷、被告范廷緯之通訊軟體
    LINE對話紀錄擷圖、本案收件地址所在皇普大道東社區地理
    位置圖、調查局製作之門號0000000000、0000000000號關聯
    圖、門號0000000000號之行動上網資料查詢、電話號碼00-0
    0000000號（中和郵局）通聯調閱查詢單及雙向通聯紀錄等
    件在卷可稽（見他字第3489號卷第7至23、25至29、51至53
    頁；偵字第15275號卷第9至13、17至19、87至90、141至147
    、149至151、153至155、157至177、255至260頁；偵字第15
    475號卷第9至21、25、35、107至116、125至149、271、353
    至365、367、373至382頁；偵字第33004號卷第65至70、71
    至81頁）；又本件遭扣案之粉末共5包經鑑定後，確均含第
    三級毒品愷他命成分（驗前淨重共計3964.84公克，驗餘淨
    重共計3963.28公克，純度85.10％，驗前純質淨重3374.01公
    克），此有法務部調查局108年5月10日調科壹字第10823205
    780號鑑定書、108年5月21日調科壹字第10823509140號鑑定
    書在卷可參（見偵字第15275號卷第21、39頁），足認被告
    楊鈞之自白與事實相符，堪可信實。
  ⒉徵諸被告楊鈞歷次供述稱：我是受范廷緯指示收取這個毒品
    包裹，他有告訴我打算透過郵寄方式從海外寄來，當下他沒
    有跟我說內容物是什麼，但我可以猜到裡面是毒品，不然范
    廷緯不會請我代收，我有問范廷緯是什麼種類的毒品，范廷
    緯要我別問太多等語（見偵字第15272號卷第60、185、214
    頁）。足見被告楊鈞對於本案包裹內夾藏有毒品愷他命，已
    然有所預見，惟仍應允收受該包裹，則被告楊鈞自有基於本
    案包裹夾藏有愷他命亦在所不惜之運輸第三級毒品及私運管
    制物品進口入境之不確定故意甚明。
  ㈡被告范廷緯部分：
    訊據被告范廷緯固坦承有提供其與當時女友林美廷共同承租
    之「新北市○○區○○路00○00號11樓之2」作為本案收件地址，
    且於包裹抵達後，其有通知被告楊鈞前來領取，其亦有至社
    區地下室察看包裹內容物等事實，然矢口否認有何共同運輸
    第三級毒品犯行，辯稱：其不知道包裹內係愷他命，其僅係
    應被告楊鈞要求，單純提供地址予被告楊鈞作為收件使用、
    其亦未與郵局聯繫關於包裹投遞事宜云云。經查：
  ⒈證人即共同被告楊鈞於偵訊時證稱：在108年3月上旬其尚未
    服役前，被告范廷緯即向其表示希望其幫他收1個毒品包裹
    ，其有問被告范廷緯是何種毒品，但被告范廷緯要其不要問
    太多，並說若萬一其被抓到，其不知道裡面的東西，測謊時
    比較可以過關，被告范廷緯有答應在事成之後要給其新臺幣
    （下同）8萬元的酬勞，其遂應允幫忙收取本案毒品包裹，
    原先講定毒品包裹會寄到其住處由其本人收取，但後來其在
    108年3月中旬收到兵單要去服役，其遂未再追問此事。後來
    到108年5月4日19時許，被告范廷緯突然打電話給其相約見
    面，被告范廷緯向其表示毒品包裹已經寄到社區了，希望其
    幫忙去拿，被告范廷緯並提到他覺得本次包裹投遞過程很奇
    怪，他說有打電話去問郵局，郵局人員告訴他，包裹寄抵社
    區時，管理員說沒有這個人，要被告范廷緯本人親自去郵局
    領貨，但通常管理員都是看收貨地址對了就先代收，而且被
    告范廷緯還說他打電話去郵局2、3次，向郵務人員反應要直
    接給社區管理員代收，但郵局人員堅持要被告范廷緯自己去
    領，所以他覺得很可疑，而且他覺得毒品包裹內已經不是他
    要的東西了，但還是希望其幫忙去拿取包裹確定內容物為何
    ，被告范廷緯說他當天在社區周圍已經查看很多次，並沒有
    發現可疑的人車在埋伏，其等遂討論以何方式去拿這個毒品
    包裹，最後決定由被告范廷緯把社區磁卡拿給其，由其去管
    理室旁放置包裹位置直接拿走毒品包裹，不要去問管理員，
    除非管理員有要求其簽收，才回答說等一下再回來簽收，其
    拿到包裹後，就依照其跟被告范廷緯討論之方式，直接下到
    地下室拆開包裹查看裡面的內容物，其在地下室拆開包裹時
    發現內容物是A4紙，其遂將包裹收件單、紙箱分別丟棄，其
    弄完後，被告范廷緯下來問其包裹裡面是什麼東西，被告范
    廷緯一開始還不相信，其就把A4紙拿給他看，被告范廷緯看
    完就苦笑，其就問范廷緯這個包裹原本應該是要放什麼毒品
    ，被告范廷緯回答說是「4公斤的愷他命」，被告范廷緯就
    要其把這些A4紙拿去外面處理掉後直接回家，其遂抱著這些
    A4紙搭電梯上樓，並騎乘機車把上開A4紙載送給其住處附近
    的1位統一超商店員後返回住處等語（見偵字第15275號卷第
    280至281頁）；於原審審理時亦證稱：被告范廷緯於108年5
    月4日當天打電話通知其包裹已經到本案收件地址，叫其去
    拿取，包裹是放在管理室外，所以其直接去拿起來，其是在
    社區的地下2樓或3樓，像是儲物間或管道間、堆滿雜物的地
    方打開包裹，是被告范廷緯給其社區磁卡、並告知地下室的
    位置，其拆完包裹後，裡面的內容物是4疊A4紙，被告范廷
    緯才說這本來應該是4公斤的愷他命，因為被告范廷緯當時
    是其大哥，且其積欠被告范廷緯金錢，所以本案才願意幫他
    收貨，其於偵訊時所述與被告范廷緯議定代收取包裹過程均
    屬實情，且出於自由意志，並無受到不正訊問或誘導等語（
    見原審卷一第278至289頁）。觀諸證人楊鈞於偵訊及原審審
    理時證述之內容大致相符，且陳述前後連貫完整，已難認係
    屬憑空虛構。此外，尚有被告楊鈞與被告范廷緯之Facetime
    通話紀錄、監視器錄影畫面擷圖及照片顯示被告楊鈞單獨1
    人領取包裹後前往地下室拆封、被告范廷緯則在社區門口附
    近徘徊走動及被告楊鈞後續丟棄包裝箱等節，均核與證人楊
    鈞上開所述情節相符（見偵字第15275號卷第157、167至174
    、176頁）；被告范廷緯亦稱其與證人楊鈞並無恩怨、糾紛
    等語（見偵字第15475號卷第50頁），又證人楊鈞對於其參
    與之運毒犯行始終坦承，其所證內容亦坦認其所參與之運輸
    毒品構成要件行為，且依卷內偵查資料所示，當時偵查機關
    人員對於被告范廷緯亦涉有本案犯嫌已有合理懷疑（方會於
    108年5月14日對被告范廷緯為拘提及搜索），則被告楊鈞縱
    供出被告范廷緯，亦難認有毒品危害防制條例第17條第1項
    供出共犯因而查獲之減刑規定適用，若非確有其事，被告楊
    鈞並無誣陷被告范廷緯之必要，堪認其所證上開內容應屬實
    情。
  ⒉另依卷附雙向通聯紀錄所示，門號「0000000000」號分別有
    於108年4月30日15時17分許、同年5月2日12時54分許、14時
    37分許，共計3次撥打至中和郵局門號00-00000000電話，當
    時該門號SIM卡所插卡使用之手機IMEI碼為「0000000000000
    00」號（見偵字第33004號卷第73頁；本院卷第224至225、2
    29頁）；而於107年11月13日至21日，及同年12月28日至31
    日期間，該IMEI碼為「000000000000000」號之手機均係搭
    配門號「0000000000」號使用，亦有雙向通聯紀錄在卷可考
    （見偵字第33004號卷第75頁；本院卷第233頁）。而被告范
    廷緯自承其有使用門號「0000000000」號多年、本件案發前
    其即在用，且該門號會換裝搭配不同手機使用等語（見原審
    卷一第305頁），又於107年12月28日至30日，該門號手機基
    地台位置均顯示為「新北市○○區○○路0000號11樓」（見偵字
    第33004號卷第75頁；本院卷第233頁），與被告范廷緯住處
    位置相符，可見該支IMEI碼為「000000000000000」號手機
    ，確為被告范廷緯本人搭配不同門號使用無訛。
  ⒊又被告范廷緯供稱其於108年5月2日上午11時許至同日下午3
    、4時止，與友人陳漢全等人待在臺北市○○區○○路00號之一
    元堂茶館內聚會等語（見原審卷二第126、134頁），參以卷
    附雙向通聯紀錄及門號0000000000號行動上網資料查詢（見
    偵字第33004號卷第81、83頁）所示，被告范廷緯所持用之
    門號0000000000號，於「108年5月2日12時35分許至14時25
    分許」之基地台位置為「臺北市○○區○○路00號1樓」，與上
    開一元堂茶館地址相近，堪認被告范廷緯當時應係在該址無
    訛。而上開撥打電話與郵局聯繫之門號「0000000000」號手
    機，於「108年5月2日12時54分許」之基地台位置亦為「臺
    北市○○區○○路00號1樓」，由上開2門號於108年5月2日午間
    時段所示基地台位址相同以觀，足認「0000000000」門號當
    時確係為被告范廷緯使用無疑。再佐以前述之IMEI碼「0000
    00000000000」號手機確為被告范廷緯使用乙情，更可認定
    門號0000000000號搭配上開IMEI碼手機聯繫中和郵局之人即
    為被告范廷緯，而被告范廷緯迭次供稱其斯時係在一元堂茶
    館，亦適足為其使用上開「0000000000」門號之明證。復稽
    諸通聯紀錄所示（見偵字第33004號卷第73頁；本院卷第224
    至225、229頁），上開門號0000000000號手機，於108年4月
    30日及同年5月2日與郵局電話聯繫達3次，且通聯時間各達6
    分鐘、10分鐘、14分鐘，衡諸一般常情，若非明確知悉包裹
    內容物為何而極度關心包裹投遞狀況之人，豈會先後數次撥
    打電話聯絡郵局，且通話時間甚長。準此，由證人楊鈞前揭
    證述及上開門號0000000000號與郵局間之通聯紀錄可相互補
    強，足徵被告范廷緯確為訂購包裹、主導本案毒品運輸入境
    之人無誤。證人楊鈞於原審審理時改稱不清楚包裹是何人訂
    購一語（見原審卷一第282頁），自不足採為有利被告范廷
    緯之認定。
  ⒋被告范廷緯雖以前詞置辯；然查：
  ⑴該支IMEI碼為「000000000000000」號手機，確為被告范廷緯
    所使用；且被告范廷緯以該支手機搭配門號0000000000號於
    108年4月30日15時17分許、同年5月2日12時54分許、14時37
    分許與郵局電話聯繫達3次，且通聯時間各達6分鐘、10分鐘
    、14分鐘等情，業經本院審認如上，被告范廷緯空言辯稱其
    並未使用該門號聯繫郵局云云，顯係推卸責任之詞，不足採
    信。
　⑵辯護意旨雖稱：門號0000000000號於108年4月30日15時17分
    許聯繫郵局時，被告范廷緯持用之門號0000000000號當日13
    時44分許之基地台位置在其新北市中和路景平路家中；而門
    號0000000000號於同年5月2日12時54分許、14時37分許與郵
    局聯繫時，被告范廷緯剛好在一元堂茶館與朋友敘舊，此2
    通時間接近，既然該日12時54分許之基地台位置巧合重疊，
    該日14時37分許之基地台位置與被告范廷緯所在地一元堂接
    近之機率亦很高等語（見本院卷第297頁）。惟：被告范廷
    緯持用之門號0000000000號於108年4月30日13時44分許之基
    地台位置雖在其新北市中和路景平路家中，但該門號當時所
    使用之手機IMEI碼為「000000000000000號」（見本院卷第2
    50頁），顯見被告范廷緯當時已將該門號SIM卡插置於另一
    支手機內使用；況且該份通聯紀錄有區分「發話」、「受話
    」、「發簡訊」、「收簡訊」之不同（見本院卷第250至251
    頁），被告范廷緯持用之門號0000000000號於108年4月30日
    13時44分許之通聯紀錄僅為「收簡訊」（見本院卷第250頁
    ），而於保持手機開機下，收簡訊本屬被動接收而已(亦即
    手機可脫離使用者而獨立執行「收簡訊」功能，無須持用者
    有何積極操作行為)，縱手機持用者未隨身攜帶手機，亦不
    影響手機本身自行接收簡訊之功能運作，故單純由手機「收
    簡訊」時所顯示之基地台位置，僅足認定「手機當時所在處
    所」，無從證明「手機持用者本人當時所在位置」為何，相
    較「發話」、「受話」、「發簡訊」之積極操作行為（即須
    持用者實際持手機操作撥打電話、接聽電話或繕打訊息傳送
    等功能，而可藉由此等作為時所顯示之基地台位置，認定持
    用者當時人在何處），故尚難僅憑「收簡訊」之基地台紀錄
    即可確信「該門號0000000000之持用者」斯時於此基地台位
    置（即被告范廷緯住處附近）；則被告范廷緯於嗣後將此門
    號置於家中，而僅攜帶門號0000000000號（插置於IMEI碼為
    000000000000000號手機內使用，見本院卷第229頁）
　　外出至臺北市○○區○○路附近（基地台位置乃臺北市○○區○○路
    000號頂樓），亦非難以想像，且與客觀事證相符。另門號0
    000000000號於同年5月2日14時37分許與郵局聯繫時之基地
    台位置乃「臺北市○○區○○路0段000號」（見偵字第33004號
    卷第73頁；本院卷第225、229頁），此位置亦於一元堂附近
    （見本院卷第151頁；車行距離約230公尺，則論以基地台範
    圍之直線距離勢必更短，應屬通聯時基地台飄移之故），核
    與被告范廷緯當日之活動足跡吻合（至於辯護意旨一度稱：
    被告范廷緯持用之門號0000000000號於當日14時37分許之基
    地台位置於新北市新店區云云〈見本院卷第173頁〉，實屬誤
    以該門號當日於17時38分許以後之活動足跡為論〈見本院卷
    第250頁〉）。故上開辯護意旨，實不足採。
　⑶辯護意旨另稱：於108年3月3日，門號0000000000號當日15時
    11分許之基地台位置在臺北市中正區衡陽路（書狀誤載為「
    重慶南路」），但被告范廷緯持用之門號0000000000號於當
    日15時6分許之基地台位置在景平路住處附近；另於108年4
    月22日，門號0000000000號當日11時1分許之基地台位置在
    臺北市士林區，但被告范廷緯持用之門號0000000000號於當
    日11時8分許之基地台位置在新北市新店區永安街，可見此2
    門號為不同人使用等語（見本院卷第299頁）。查：
　①該支IMEI碼為「000000000000000」號手機，確為被告范廷緯
    所使用；且被告范廷緯以該支手機搭配門號0000000000號於
    108年4月30日15時17分許、同年5月2日12時54分許、14時37
    分許與郵局電話聯繫達3次一節，業經本院審認如前，足徵
    被告范廷緯最晚於108年4月30日取得該門號0000000000號之
    使用權；「於此之前」經本院勾稽門號0000000000號、被告
    范廷緯持用之門號0000000000號通聯紀錄（見本院卷第223
    至252頁），並查無相同之手機IMEI碼、基地台位置等聯繫
    因素，則該門號0000000000號於此之前是否確為被告范廷緯
    所使用，尚有疑義，自無從僅以該門號0000000000號於108
    年4月29日之前某相同（近）時間之基地台位置與被告范廷
    緯持用之門號0000000000號歧異，遽論以該門號0000000000
    號於108年4月30日15時17分許、同年5月2日12時54分許、14
    時37分許與郵局電話聯繫之人即非被告范廷緯。
　②再者，縱認門號0000000000號於108年4月30日前亦為被告范
    廷緯所使用。該門號於108年3月3日15時11分許之基地台位
    置雖在臺北市中正區衡陽路，但該門號當時所使用之手機IM
    EI碼為「000000000000000號」（見本院卷第227頁），顯見
    被告范廷緯當時已將該門號SIM卡插置於另一支手機內使用
    ；而門號0000000000號於當日15時6分許之基地台位置雖在
    被告范廷緯景平路住處附近，但該門號當時所使用之手機IM
    EI碼為「000000000000000號」，且當日15時6分許之通聯紀
    錄僅為「收簡訊」（見本院卷第242頁），屬被動接受狀態
    ，尚難僅憑「收簡訊」之基地台紀錄即可確信「該門號0000
    000000號之持用者」斯時於此基地台位置（即被告范廷緯住
    處附近）；則被告范廷緯倘將門號0000000000號置於家中，
    而僅攜帶門號0000000000號外出至臺北市中正區衡陽路附近
    ，亦屬合理，且與客觀事證相符。此外，門號0000000000號
    於108年4月22日11時1分許之基地台位置在臺北市士林區，
    然該門號當時所使用之手機IMEI碼為「0000000000000000號
    」（見本院卷第229頁），顯見被告范廷緯當時又將該門號S
    IM卡插置於另一支手機內使用，而該門號之通聯紀錄亦有區
    分「發話」、「受話」、「發簡訊」、「收簡訊」之不同（
    見本院卷第227至229頁），該門號於108年4月22日11時1分
    許之通聯紀錄僅為「收簡訊」（見本院卷第229頁），屬被
    動接受狀態，尚難僅憑「收簡訊」之基地台紀錄即可確信「
    該門號0000000000號之持用者」斯時於此基地台位置（即臺
    北市士林區），實無法排除乃被告范廷緯將此門號放置於臺
    北市士林區某處，而僅攜帶門號0000000000號（插置於IMEI
    碼為000000000000000號手機內使用，見本院卷第249頁）前
    往新北市新店區永安街附近之可能。是以，上開辯護意旨，
    亦無從採為有利被告范廷緯之認定。
　⑷被告范廷緯雖稱本件係楊鈞訂購毒品云云。然：被告楊鈞於1
    10年4月30日正在當兵且未休假，此有憲兵訓練中心二大隊
    六中隊軍事訓練役89梯休假名冊在卷可稽（見偵字第15275
    號卷第143至145頁），且被告楊鈞於原審審理時供稱其當時
    服役所在營區，僅有晚間8時至8時30分許這段期間可以使用
    手機、其他時間手機均須交由隊上士官統一保管等語（見原
    審卷二第128頁），則其自不可能於108年4月30日15時17分
    許使用手機聯繫郵局。此外，被告楊鈞使用之門號「000000
    0000」號手機，於「108年5月2日上午8時至下午5時許」之
    基地台位置均在「新北市○○區○○街0巷00弄00號4樓」，此有
    雙向通聯紀錄在卷可稽（有連線上網紀錄，見偵字第15275
    號卷第256頁），與上揭聯繫郵局門號之基地台位置顯屬不
    同、相距甚遠，可徵被告楊鈞確非為上開聯繫之人。又被告
    楊鈞於偵訊時即已明確證稱其108年3月中收到兵單、於108
    年3月26日即入伍服役，則衡諸一般常情，收受毒品包裹事
    關重大，若未能確保得以順利收受包裹，後果將不堪設想（
    可能遭受鉅額金錢損失，甚或涉及刑責），被告楊鈞要無可
    能在明知自己已經要入伍當兵、不能時刻待命收取包裹之情
    況下，仍訂購並主導本案毒品運送事宜，其理至明。故被告
    范廷緯前開辯詞，實難採信。
　⑸再者，果如被告范廷緯所辯，其僅單純應允提供收件地址替
    被告楊鈞代收包裹、其亦不知包裹內容物品為何，則為何被
    告范廷緯不提供其本人所居住、且位在同社區之「新北市○○
    區○○路00○00號10樓之1」作為收件地址即可？卻要以另行租
    賃之處所作為本案收件地址？又既然僅係提供地址單純代收
    ，則於包裹送達社區後，被告范廷緯為何不通知被告楊鈞自
    行取貨帶走即可，還要交付社區磁卡供被告楊鈞使用，並囑
    其以不向管理員簽收之方式取貨，再下去社區地下室拆開包
    裹？且被告楊鈞並非該社區住戶，對於該社區包裹領取流程
    自無所悉，被告范廷緯卻未陪同領取，僅讓被告楊鈞1人獨
    自去領取包裹（見偵字第15475號卷第219至220頁社區監視
    器錄影畫面參照），復於同時間，在社區騎樓不斷來回走動
    、徘徊（見偵字第15475號卷第221至222頁社區監視器錄影
    畫面參照）；嗣後被告范廷緯更親自到地下室找被告楊鈞看
    包裹內容物，此據其自陳在卷（見偵字第15475號卷第63頁
    ），並有監視器錄影畫面可證（見偵字第15475號卷第223頁
    ），若該毒品包裹與被告范廷緯完全無關，其何需多此一舉
    ？由此種種以觀，被告范廷緯所辯對於包裹內為何物全然不
    知云云，實難憑採；且本案毒品包裹價值甚鉅，被告范廷緯
    卻稱就其提供本案收件地址部分，被告楊鈞並未約定給付其
    報酬、其亦未詢問包裹內容物云云（見偵字第15475號卷第5
    4至56頁），亦顯然悖於常情，無從採信。
  ⑹至被告楊鈞雖於首次調查官詢問及原審準備程序時，供稱本
    案係其個人所為，與被告范廷緯無關云云。然其於偵訊及原
    審審理時，均有明白證稱：其當時是因為害怕牽扯到被告范
    廷緯，但因卷內事證相當明確，其無法再編謊，遂決定要講
    出實情，除了曾積欠被告范廷緯7萬元以外，其與被告范廷
    緯之間並無其他恩怨糾紛等語（見偵字第15275號卷第187至
    189頁；原審卷一第287至288頁），且其所證內容已有前開
    客觀證據可佐，顯非無端指控，業經認定如前，另審酌被告
    楊鈞既稱被告范廷緯為其大哥、前曾積欠被告范廷緯債務及
    人情等情，則於案發後，被告楊鈞因擔心己身或家人安危，
    或礙於兩人間情誼，而曾選擇要將責任一肩扛下，亦無違常
    情，尚無從據此即認證人楊鈞之證詞全部不可採信，應予辨
    明。
　⑺又本案包裹毒品數量甚鉅，價值甚高，行為人將此等數量龐
    大之毒品包裹運輸至我國之高風險行為，自須有高度信任之
    人為接應，否則一旦遭查緝或檢舉，所受損失不可謂不大；
    且證人楊鈞亦於偵訊時明確證稱：原先被告范廷緯係欲將毒
    品包裹寄去其住處，因為其108年3月收到兵單要去當兵才作
    罷等語（見偵字第15275號卷第185頁）。則在被告范廷緯當
    時所信任之被告楊鈞因入伍而無法再提供收件地址之情況下
    ，被告范廷緯既要選擇其可掌控收件之地點，且為免包裹遺
    失或遭侵吞，而以其與當時女友租屋處地址作為本案毒品包
    裹收件地址，尚不違常情，是亦無從以本案收件地址為被告
    范廷緯與女友租屋處、偵查人員得以因此查悉被告范廷緯涉
    案等節，即據為被告范廷緯有利之認定。
  ⑻此外，被告范廷緯於本案包裹抵達其所住社區後，仍不親自
    領貨而命被告楊鈞前來取貨，且並未陪同而令被告楊鈞單獨
    1人至管理室旁取走後再前往社區地下室確認包裹內容，已
    在在顯見被告范廷緯刻意不接觸本案包裹之情，是縱該包裹
    上並未驗得被告范廷緯之指紋，亦不足以佐證被告范廷緯即
    未參與本案犯行。故本件偵查期間未將偽裝之包裹送往鑑定
    有無被告范廷緯指紋，對於本案犯罪事實之認定不生影響，
    被告范廷緯據此指稱偵查機關就此部分調查不備云云，容屬
    誤解。
　⑼至證人蔡顯龍雖於原審審理時證稱：其在108年年初有向被告
    楊鈞購買過毒品，其記得最後1次與被告楊鈞聯絡大概是108
    年年初農曆過年左右，當時被告楊鈞向其表示最近會有一批
    國外進口的愷他命，並詢問其有沒有要大量的，且被告楊鈞
    有使用人頭卡等語（見原審卷一第414至417、420頁）。然
    查，本件案發係在108年5月4日，若證人蔡顯龍所述被告楊
    鈞進口毒品乙情為真，此乃對被告范廷緯甚為有利之證據，
    為何遲至原審首次辯論程序終結後之「110年1月25日」，始
    具狀聲請傳喚證人蔡顯龍（見原審卷一第339至343頁），明
    顯不合常理。且觀諸證人蔡顯龍既稱其與被告楊鈞最後1次
    聯繫係在「108年年初」，然其卻於相隔近2年後、且恰好是
    在被告范廷緯聲請傳喚其作證時間（即前述110年1月25日）
    前不久之「110年1月22日」突然傳訊予被告楊鈞，並對楊鈞
    進行多項指控（見原審卷二第143頁），則證人蔡顯龍於該
    時點突然傳送訊息之行為顯然啟人疑竇；另依證人蔡顯龍於
    原審審理時所證：其是透過朋友「小偉」（音譯，下同）告
    知被告范廷緯遭訴本案，但其不知道「小偉」名字怎麼寫，
    「小偉」說是被告楊鈞污衊被告范廷緯的，其就去詢問被告
    范廷緯，被告范廷緯就說本案他都沒有參與、是被告楊鈞亂
    說他是毒品上游，然關於本案其並未再詢問過被告楊鈞等語
    （見原審卷一第418至420頁），顯見證人蔡顯龍於到院作證
    前，已單方面自被告范廷緯處獲悉資訊，則其於原審審理時
    所為證言，是否全然可信，顯非無疑。況且，證人蔡顯龍於
    原審審理時亦證稱就上述被告楊鈞販毒、自國外進口毒品相
    關事宜，其並無留存對話紀錄等客觀證據可考（見原審卷一
    第418頁），則其所述是否真實可信，尚有疑義。又縱認其
    所述均屬實情，亦無法反推被告范廷緯並未參與本案共同犯
    行，故證人蔡顯龍上開證詞，尚無從據為被告范廷緯有利之
    認定。
　⑽另被告范廷緯雖於本院審理時請求傳喚證人即其住處社區之
    總幹事張東宏到庭為證，欲證明被告楊鈞曾在社區附近逗留
    ，而與被告楊鈞於原審之陳述不合之情狀；但證人張東宏於
    本院審理時證述：范廷緯乃社區住戶，楊鈞是范廷緯的朋友
    ，有見過幾次他來社區找范廷緯，大部分都是看到他們在一
    起，不敢確定有無單獨見過楊鈞在社區出現等語在案（見本
    院卷第163至165頁），是由證人張東宏前揭證言顯亦無法證
    明被告范廷緯所欲主張之待證事實。　
  ⒌綜上所述，被告范廷緯與被告楊鈞共同運輸愷他命入境我國
    之犯行事證明確，被告范廷緯空言否認犯行，顯屬事後卸責
    之詞，不足採信。至於被告范廷緯雖提出陳漢全之陳述書為
    憑（見原審卷一第349頁），欲證明其與陳漢全於108年5月2
    日在一元堂茶館內聚會時，並未撥打電話云云，且請求傳喚
    證人陳漢全到庭作證；然本院依證人陳漢全之住居所傳喚後
    ，證人陳漢全並未到庭，亦未能順利將此人拘提到案等節，
    有本院送達證書、拘票、司法警察拘提未獲報告書及本院報
    到單在卷可參（見本院卷第143、263至267、271頁），是本
    院已無從調查此項證據，自無從遽認前揭陳述書之內容屬實
    ；況且，被告范廷緯確有於108年5月2日在一元堂茶館並使
    用其手機撥打電話與中和郵局聯繫乙情，業經本院認定明確
    如前，是就此部分之待證事實已臻明瞭，並無再調查之必要
    。被告范廷緯另請求傳喚證人即其社區保全人員劉千洋到庭
    欲證明本案收件地址乃其與女友承租之居所，並非僅為收受
    包裹而承租（見本院卷第125至126頁）；但上址乃被告范廷
    緯以女友名義承租之情，業經本院認定如上，並無爭議，自
    無證據調查之必要性。被告范廷緯並稱應調閱一元堂茶館附
    近監視器云云，亦顯無必要；另被告范廷緯又稱卷內並無其
    與中和郵局通話之錄音檔案，且未做聲紋鑑定，不足以證明
    其即為上開聯繫之人云云，然此部分事實既已明確，該等通
    話並未錄音、亦未做聲紋鑑定均不影響本院之認定，被告范
    廷緯主張偵查機關上開未調閱一元堂茶館附近監視器、未為
    聲紋鑑定，乃偵查作為疏漏或不當云云，均屬無據。
  ㈢綜上所述，本案事證明確，被告范廷緯、楊鈞犯行均堪認定
    ，皆應依法論科。
二、論罪：
  ㈠按刑法第2條第1項規定：「行為後法律有變更者，適用行為
    時之法律，但行為後之法律有利於行為人者，適用最有利於
    行為人之法律」，係規範行為後法律變更所生新舊法律比較
    適用之準據法，而為「從舊從輕」之比較時，應就罪刑有關
    之共犯、未遂犯、想像競合犯、牽連犯、連續犯、結合犯，
    以及累犯加重、自首減輕暨其他法定加減原因（如身分加減
    ）與加減例等一切情形，綜其全部罪刑之結果而為比較（最
    高法院95年度第8次刑事庭會議決議參照）。查被告2人行為
    後，毒品危害防制條例第4條第3項、第17條第2項等規定業
    於109年1月15日修正公布，自同年7月15日施行，其中第4條
    第3項原規定「製造、運輸、販賣第三級毒品者，處7年以上
    有期徒刑，得併科7百萬元以下罰金」，修正後則為「製造
    、運輸、販賣第三級毒品者，處7年以上有期徒刑，得併科1
    千萬元以下罰金」；第17條第2項則由「犯第4條至第8條之
    罪於偵查及審判中均自白者，減輕其刑」，修正為「犯第4
    條至第8條之罪於偵查及歷次審判中均自白者，減輕其刑」
    ，比較新舊法結果，適用修正前之規定，對被告2人較為有
    利，依刑法第2條第1項前段規定，自應整體適用修正前之舊
    法論處。
  ㈡按愷他命係毒品危害防制條例第2條第2項第3款所列第三級毒
    品，不得運輸、持有。又行政院依懲治走私條例第2條第3項
    之法律授權公告毒品危害防制條例所列毒品屬「管制物品管
    制品項及管制方式」所列第1項第3款管制進出口物品，不得
    進出口。次按運輸毒品罪之成立，並非以所運輸之毒品已運
    抵目的地為要件，區別既遂、未遂之依據，係以已否起運離
    開現場為準，如已起運離開現場而進入運輸途中，即屬既遂
    ，不以達到目的地為必要（最高法院110年度台上字第2469
    號、109年度台上字第5678號判決意旨參照）。復按私運管
    制物品進口罪，係指私運該物品進入我國國境而言；凡私運
    該物品進入我國統治權所及之領土、領海或領空，其走私行
    為即屬既遂（最高法院103年度台上字第279號、100年度台
    上字第5548號判決意旨參照）。查本件扣案之第三級毒品愷
    他命既經自德國起運且進入我國境內而遭扣押，則此運輸第
    三級毒品愷他命及私運管制物品進口之犯行咸已達既遂階段
    。核被告范廷緯、楊鈞所為，均係犯修正前毒品危害防制條
    例第4條第3項之運輸第三級毒品罪及懲治走私條例第2條第1
    項之私運管制物品進口罪。至被告2人持有如附表編號1所示
    之第三級毒品愷他命之純質淨重達5公克以上之低度行為，
    為運輸之高度行為所吸收，不另論罪。
  ㈢被告范廷緯、楊鈞與國外某不詳成年人間，就前開運輸第三
    級毒品、私運管制物品進口犯行間，有犯意聯絡及行為分擔
    ，均應論以共同正犯。又被告范廷緯、楊鈞利用不知情之空
    運業者為上揭運輸、私運進口第三級毒品愷他命之犯行，為
    間接正犯。
　㈣被告范廷緯、楊鈞均以一運輸行為，同時觸犯運輸第三級毒
    品罪、私運管制物品進口罪，為想像競合犯，應均依刑法第
    55條規定，從一重之運輸第三級毒品罪處斷。
　㈤被告楊鈞於偵查、原審及本院審理中均自白本案所為運輸第
    三級毒品犯行，符合修正前毒品危害防制條例第17條第2項
    規定要件，爰依該條項規定減輕其刑。
　㈥本案並無刑法第59條之適用：　
    按刑法第59條規定之酌量減輕其刑，必須犯罪另有特殊之原
    因與環境，在客觀上足以引起一般同情，認為即使予以宣告
    法定最低度刑，猶嫌過重者，始有其適用。此所謂法定最低
    度刑，固包括法定最低本刑；惟遇有其他法定減輕之事由者
    ，則應係指適用其他法定減輕事由減輕其刑後之最低度刑而
    言。倘被告別有法定減輕事由者，應先適用法定減輕事由減
    輕其刑後，猶認其犯罪之情狀顯可憫恕，即使科以該減輕後
    之最低度刑仍嫌過重者，始得適用刑法第59條規定酌量減輕
    其刑（最高法院100年度台上字第744號判決意旨參照）。查
    被告2人均明知第三級毒品愷他命係法律嚴格禁止運輸、持
    有之違禁物，染毒更能令人傷身敗家，毀其一生，竟以上開
    之方式參與運輸、走私毒品，不顧將愷他命運輸至我國境內
    ，對於國人身心健康及社會秩序所造成之潛在危險，鋌而走
    險為本案犯行，又毒品犯罪為當今各國亟欲遏止防阻之犯罪
    類型，本案查獲毒品數量非微，倘外流足以嚴重破壞社會治
    安，況被告楊鈞之犯行，依上述修正前毒品危害防制條例第
    17條第2項規定減輕其刑後，相較犯罪情狀、角色分工，當
    無情輕法重之憾，是就被告2人應無再依刑法第59條予以酌
    減之餘地。
　㈦至於起訴書雖就被告楊鈞部分，於犯罪事實欄中敘明構成累
    犯之前案紀錄。查被告楊鈞因幫助詐欺及施用第二級毒品案
    件，分別經原審法院以107年度簡字第3172號及107年度簡字
    第4989號各判處有期徒刑2月、3月確定，均於107年12月26
    日以易科罰金執行完畢等情，有本院被告前案紀錄表在卷可
    查，是其於受有期徒刑執行完畢後，5年內故意再犯本件有
    期徒刑以上之罪，固符合累犯要件，但審酌釋字第775 號解
    釋意旨，因本案與前案之罪質、犯罪情節不同，對社會之危
    害程度亦有相當差別，難認有特別惡性或對刑罰反應力薄弱
    之情，兩者間顯無延續性或關聯性，故本案以不加重其刑為
    宜，併予說明。
三、駁回上訴之理由（即原判決關於被告范廷緯部分及沒收部分
    ）：
　㈠原審對被告范廷緯共同運輸第三級毒品部分，認罪證明確，
    適用修正前毒品危害防制條例第4條第3項，懲治走私條例第
    2條第1項，毒品危害防制條例第19條第1項，刑法第11條、
    第2條第1項前段、第28條、第55條、第38條第1項等規定，
    並以行為人之責任為基礎，審酌被告范廷緯知悉第三級毒品
    愷他命對國民健康危害至深且鉅，又易滋生相關犯罪，影響
    社會治安，且本案運輸管制物品即愷他命進口之數量甚鉅，
    若流入市面將戕害國民身心健康，嚴重危害社會治安，妨礙
    禁絕毒品跨區跨國擴散之查緝，所為惡性非輕；且被告范廷
    緯前有販賣第三級毒品愷他命經論罪處刑之前科紀錄，尚在
    該案假釋期間即再犯本案，顯見其全無悔改之意，酌以被告
    范廷緯之犯後態度部分，復斟酌被告范廷緯於本案參與程度
    及分工情形，本案毒品包裹入境即遭查獲尚未流入市面造成
    實害；兼衡被告范廷緯犯罪之動機、目的、手段、智識程度
    、家庭生活經濟狀況以及本案運輸毒品之數量等一切情狀，
    量處有期徒刑8年2月。並就沒收部分說明：⒈扣案如附表編
    號1所示第三級毒品愷他命共計5包及外包裝袋，均應依刑法
    第38條第1項之規定宣告沒收（至鑑驗用罄之毒品既已用罄
    滅失，自不另為沒收之諭知）；⒉扣案如附表編號2所示之蘋
    果廠牌手機1支（含門號0000000000號SIM卡1張）為被告楊
    鈞持以與被告范廷緯聯繫本件運輸毒品事宜所用，不問屬於
    犯罪行為人與否，均應依毒品危害防制條例第19條第1項規
    定，宣告沒收；⒊至被告范廷緯扣案之搭配門號0000000000
    號之HTC廠牌手機及未插有SIM卡使用之蘋果廠牌手機各1支
    ，檢察官並未舉證證明上開2支手機有供被告范廷緯用於聯
    繫本案毒品運輸事宜，爰均不予宣告沒收等旨。經核原判決
    就此部分認事用法洵無違誤，量刑亦屬妥適，沒收亦無不當
    。
　㈡被告范廷緯雖上訴主張無罪；然本件業依卷內各項證據資料
    ，就其所辯之詞，詳為論述、一一指駁，其上訴意旨仍執前
    開陳詞否認犯罪，而指摘原判決不當，難認可採。從而，被
    告范廷緯之上訴，顯屬無據，應予駁回（至於原判決事實欄
    一第6行雖記載由被告范廷緯「出資」一詞，但審酌原判決
    理由中僅審認被告范廷緯為訂購包裹、主導本案毒品運輸入
    境之人，並未認定被告范廷緯出資之事，則上述事實欄「出
    資」2字顯屬贅載，應予刪除；且無礙於被告范廷緯共同運
    輸第三級毒品之判決本旨，自不構成撤銷之事由，併予說明
    ）。
四、撤銷改判之理由（即原判決關於被告楊鈞罪刑部分）：
　㈠原審認被告楊鈞罪證明確，予以論罪科刑，固非無見。惟由
    上述貳、一、㈠⒉所述，被告楊鈞應僅為不確定故意，原判決
    逕認屬直接故意，容有未當，而就此犯罪情狀之審酌，相較
    於原審，量刑基礎已有不同，故被告楊鈞上訴請求從輕量刑
    ，為有理由，自應由本院就原判決關於被告楊鈞罪刑部分撤
    銷改判。　　 
　㈡爰以行為人之責任為基礎，審酌被告楊鈞明知毒品戕害身心
    ，竟配合被告范廷緯之指示，擔任毒品包裹之領件者，共同
    將足以危害身心健康之第三級毒品愷他命走私、運輸入境，
    且毒品重量非微，對社會秩序及國人身心健康之潛在危害至
    大，幸經即時查緝，始未流入市面造成毒品氾濫，參以被告
    楊鈞歷經偵、審均自白犯罪之犯後態度，並兼衡其高中肄業
    之智識程度、前科、素行、犯罪之手段、動機、目的、運輸
    之毒品數量、分工角色、參與程度、所生危害及家中尚有父
    母需扶養照顧之家庭生活狀況等一切情狀，量處如主文第2
    項所示之刑。　
據上論斷，應依刑事訴訟法第368條、第369條第1項前段、第364
條、第299條第1項前段，懲治走私條例第2條第1項，修正前毒品
危害防制條例第4條第3項、第17條第2項，刑法第2條第1項前段
、第11條、第28條、第55條，判決如主文。
本案經檢察官褚仁傑提起公訴，檢察官孟玉梅到庭執行職務。
中　　華　　民　　國　　111 　年　　5 　　月　　24　　日
                  刑事第十五庭  審判長法　官  陳芃宇
                                      法　官  陳勇松
                                      法　官  陳俞伶
以上正本證明與原本無異。
如不服本判決，應於收受送達後20日內向本院提出上訴書狀，其
未敘述上訴之理由者並得於提起上訴後20日內向本院補提理由書
（均須按他造當事人之人數附繕本）「切勿逕送上級法院」。
                                      書記官  朱家麒
中　　華　　民　　國　　111 　年　　5 　　月　　25　　日
 
附錄：本案論罪科刑法條全文
修正前毒品危害防制條例第4條
製造、運輸、販賣第一級毒品者，處死刑或無期徒刑；處無期徒
刑者，得併科新臺幣2千萬元以下罰金。
製造、運輸、販賣第二級毒品者，處無期徒刑或7年以上有期徒
刑，得併科新臺幣1千萬元以下罰金。
製造、運輸、販賣第三級毒品者，處7年以上有期徒刑，得併科
新臺幣7百萬元以下罰金。
製造、運輸、販賣第四級毒品者，處5年以上12年以下有期徒刑
，得併科新臺幣3百萬元以下罰金。
製造、運輸、販賣專供製造或施用毒品之器具者，處1年以上7年
以下有期徒刑，得併科新臺幣1百萬元以下罰金。
前五項之未遂犯罰之。

懲治走私條例第2條
私運管制物品進口、出口者，處7年以下有期徒刑，得併科新臺
幣3百萬元以下罰金。
前項之未遂犯罰之。
第1項之管制物品，由行政院依下列各款規定公告其管制品項及
管制方式：
一、為防止犯罪必要，禁止易供或常供犯罪使用之特定器物進口
    、出口。
二、為維護金融秩序或交易安全必要，禁止偽造、變造之各種貨
    幣及有價證券進口、出口。
三、為維護國民健康必要，禁止、限制特定物品或來自特定地區
    之物品進口。
四、為維護國內農業產業發展必要，禁止、限制來自特定地區或
    一定數額以上之動植物及其產製品進口。
五、為遵守條約協定、履行國際義務必要，禁止、限制一定物品
    之進口、出口。
　　

　　　　　　
附表
編號        物品名稱        備    註  1 第三級毒品愷他命5包（含外包裝袋5個） 驗前淨重共計3964.84公克，驗餘淨重共計3963.28公克，純度85.10％，驗前純質淨重3374.01公克  2 蘋果廠牌手機1支（含門號0000000000號SIM卡1張） 被告楊鈞持用